臺灣臺中地方法院交通事件裁定　　　 100年度交聲字第2888號
原處分機關　交通部公路總局臺中區監理所
異　議　人
即受處分人　黃雅美
上列異議人即受處分人因違反道路交通管理處罰條例事件，對於
交通部公路總局臺中區監理所民國100年9月16日所為之處分（中
監違字第裁60-G1H266067號裁決書），聲明異議，本院裁定如下
：
    主  文
異議駁回。
    理  由
一、本件原處分機關係以：異議人即受處分人黃雅美（下簡稱異
    議人）所有車牌號碼1066-KZ號自小客車，於100年6月4日上
    午11時3分許，在臺中市○○街31巷30號處，因有「在設有
    禁止停車標線之處所停車」之違規，為臺中市政府警察局第
    三分局合作派出所警員掣開中市警交字第G1H266067號舉發
    違反道路交通管理事件通知單逕行舉發。異議人於應到案期
    限內申訴，經原舉發機關函覆後仍不服，本所遂於100年9月
    16日爰依道路交通管理處罰條例第56條第1項第4款之規定，
    以中監違字第裁60-G1H266067號裁決書裁處罰鍰新臺幣（下
    同）900元；本案罰鍰已於100年6月30日繳納等語。
二、異議意旨略以：標誌標線號誌設置應依道路交通標誌標線號
    誌設置規則第7條、第9條、第168條等規定為之，且於依規
    定設置後仍需「經常維護，保持清晰完整及有效性能」；若
    標線未符合「經常維護，保持清晰完整及有效性能」，致使
    民眾違法，此乃政府單位違法在先，因而導致民眾違規，若
    仍逕予處分無辜百姓，相關單位所為是否尚符合法律規範？
    況本件經投書市長信箱，依市長信箱之回信內容，亦指明在
    未嚴重危害交通安全、秩序或發生交通事故，且情節輕微，
    以不舉發為適當者，該局執勤員警對於未保持清晰完整情事
    ，依法應以勸導代替舉發等語，是對本件裁罰實難甘服，爰
    為此聲明異議。
三、按汽車停車時，在設有禁止停車標誌、標線之處所不得停車
    ，道路交通安全規則第112條第1項第4款定有明文。又按黃
    實線設於路側者，用以禁止停車；又禁止停車線，用以指示
    禁止停車路段，以劃設於道路緣石正面及頂面為原則，無緣
    石之道路得標繪於路面上，距路面邊緣以30公分為度；該標
    線禁止時間為每日上午7時至晚間8時，如有延長或縮短之必
    要時，應以標誌及附牌標示之，道路交通標誌標線號誌設置
    規則第149條第1項第1款第4目前段及第168條第1項、第4項
    亦分別定有明文。又汽車駕駛人停車時，在設有禁止停車標
    誌、標線之處所停車之情形者，處600元以上1,200元以下罰
    鍰，道路交通管理處罰條例第56條第1項第4款亦有明文。小
    型車汽車駕駛人在設有禁止停車標線之處所停車，期限內繳
    納或到案聽候裁決者，統一裁罰基準為900元，違反道路交
    通管理事件統一裁罰基準表亦規定甚明。
四、復按汽車違反道路交通管理事件，經以科學儀器取得證據資
    料證明其行為違規，當場不能或不宜攔截製單舉發者，得逕
    行舉發之；前項逕行舉發，應記明車輛牌照號碼、車型等可
    資辨別之資料，查明汽車所有人姓名或名稱、住址後，並以
    該汽車所有人為被通知人製單舉發之；受舉發違反道路交通
    管理事件之受處罰人，認為受舉發之違規行為應歸責他人者
    ，應於舉發違反道路交通管理事件通知單應到案日期前，檢
    附相關證據及應歸責人相關證明文件，向處罰機關告知應歸
    責人，處罰機關應即另行通知應歸責人到案依法處理，逾期
    未依規定辦理者，仍依本條例各該違反條款規定處罰；依本
    條例規定逕行舉發之案件，推定受逕行舉發人有過失，同條
    例第7條之2第1項第7款、第4項、第85條第1項、第4項亦分
    別定有明文。
五、經查：
(一)異議人所有車牌號碼1066-KZ號自小客車（下稱系爭車輛）
    ，於100年6月4日上午11時3分許，在臺中市○○街31巷30
    號處，經警認有「在設有禁止停車標線之處所停車」之違規
    行為，而以科學儀器拍照採證後逕行舉發之事實，有汽車車
    主歷史查詢資料、臺中市政府警察局100年6月17日中市警交
    字第G1H266067號舉發違反道路交通管理事件通知單影本、
    交通部公路總局臺中區監理所中監違字第裁60-G1H266067號
    裁決書、臺中市警察局第三分局100年9月2日中市警三分交
    字第1000023541號函各1紙，暨員警舉發違規當時所採證之
    照片2幀附卷可參。
(二)受處分人雖以前揭情詞置辯，惟：
  1.本件業據證人即舉發本件交通違規之警員賴彥余於本院訊問
    時結證稱：當天系爭車輛是停在黃線上，黃線沒有被刨除，
    可以辨識黃線，黃線雖有些微剝落，但整體看起來還是可以
    辨別是黃線；又目前違規地點之黃線雖已被刨除，但伊可確
    認違規當時黃線是沒有被刨除，且可以看出黃線是連續等語
    。參以依卷附舉發照片所示：系爭車輛所停放之地點，路面
    上確有繪製黃色實線，該黃實線雖有部分顏色剝落、模糊之
    情形，但該黃色實線之外觀上仍可清楚辨視，且該標線無再
    為其他標線所遮蔽等情，是依一般生活經驗觀察，即可知悉
    系爭車輛所停放之位置係屬標示黃色實線之禁止停車處所，
    亦即一般道路使用人仍應能清楚辨別該處係禁止停車，並無
    何誤認可合法停車之虞；且臺中市政府交通局亦就本件標線
    設置情形表示意見，認為本路段之禁止停車標線尚可清楚辨
    識，可提供用路人遵循等語，有該局100年9月15日中市交工
    字第1000022938號回函，是員警舉發異議人所有之系爭車輛
    有違規停放於禁止停車處所之違規事實，客觀上尚難認有何
    舉發錯誤之情事。
  2.次按標誌、標線、號誌應經常維護，保持清晰完整及有效性
    能，道路交通標誌標線號誌設置規則第7條第1項固有明文，
    惟判別標誌、標線、號誌是否明顯、清晰，本應依一般用路
    人之客觀標準定之，非以個別駕駛人之主觀認知或感覺為斷
    ，況依道路交通標誌標線號誌設置規則第2條規定：「標誌
    、標線、號誌之設置目的，在於提供車輛駕駛人及行人有關
    道路路況之警告、禁制、指示等資訊，以便利行旅及促進交
    通安全」，其中標線一經劃設，即會因車輛輾壓、天候狀況
    等因素影響而致有缺損，難期始終完整如新，是故，縱然所
    繪設之標線有部分缺損，但如其指示尚稱清晰，以一般用路
    人之注意程度觀察，仍可理解該標線之意義，足以有效提供
    用路人該處路況之資訊時，斟酌前述設置目的及現實因素，
    其規範效力仍不容置疑。是異議人辯稱標線未保持清晰完整
    ，遽認該黃色標線不生規制效力乙情，尚無足取。又按禁止
    停車路段之設置係為考量路段實際條件及行車安全確不適停
    車所繪設，目的即在禁止所有車輛於繪設該類標線路段上之
    任何停車行為，是異議人所停放系爭車輛處所，既確劃有黃
    實線禁止停車，異議人自應確實遵守相關規定，尚不能僅為
    圖一己之便，即將之任意停放於禁止停車之處所。則異議人
    所有系爭車輛於前開時地，確有在設有禁止停車標線之處所
    停車之違規行為，洵堪認定。
  3.至於本件違規地點即自強街31巷30號前所繪設「禁止停車」
    之黃色標線，嗣雖因民眾反映該處所設禁止停車標線得否
    酌予調整以解決當地停車需求，而經臺中市政府交通局會同
    相關單位至現場勘查後派工塗銷其中非必要設置之黃線，開
    放路邊停車等情，有異議人提出之臺中市政府交通局100年
    11月18日中市交工字第1000030235號函文在卷可參；惟按交
    通主管機關依據法律之授權，所為交通標線、標誌之劃設，
    每須考量多種因素，在符合正當法律程序下作出決定，該決
    定事後有可能因環境時代之變遷、新興交通設施或道路之興
    建等因素，甚至因原先之決策評估失當而需作調整，然在主
    管機關未依法變更或廢止該標線、標誌設置前，全體用路人
    仍有遵守之義務；如容認人民自行決定某一交通標線、標誌
    之劃設是否妥當，而決定遵守該標線、標誌與否，如何能確
    保全體用路人之生命、健康、財產法益，是縱駕駛人對標線
    標誌設置之正當性有所質疑，亦應循正常管道向相關單位反
    映、陳情，尚不得依自己主觀認定自行決定遵守與否；否則
    無異係置同為用路之他人合理期待駕駛人能依此標誌行駛不
    顧，實有妨礙交通順暢與安全之虞。準此，上開違規地點所
    劃設之禁止停車黃色標線既係於本件舉發違規事件後，始因
    為解決當地停車問題而經相關單位會勘、評估而決定刨除，
    尚不得以此認定先前繪設之標線係屬違法，因此而解免異議
    人之違規責任。
  4.再按道路交通管理處罰條例第92條第4項「輕微違規勸導」
    之授權規定，交通部制定「違反道路交通管理事件統一裁罰
    標準及處理細則」(下稱處理細則)，而該行政規則第12條第
    1項第6款、第7款及第15款固分別規定：「行為人有下列情
    形之一，而未嚴重危害交通安全、秩序或發生交通事故，且
    情節輕微，以不舉發為適當者，交通勤務警察或依法令執行
    交通稽查任務人員得對其施以勸導，免予舉發：六、深夜時
    段（0至6時）停車，有本條例第56條之情形。但併排停車、
    於身心障礙專用停車位違規停車或停車顯有妨礙消防安全之
    虞，或妨礙其他人車通行經人檢舉者，不在此限。七、駕駛
    汽車因交通管制設施設置不明確或受他物遮蔽，致違反該設
    施之指示。十五、因客觀具體事實，致違反本條例規定係出
    於不得已之行為者。」然查，本件異議人違規停車之時間並
    非深夜時段(上午11時3分)，且異議人亦未指出本件有何出
    於不得已之情事以致須違規停車，尚難認符合前揭處理細則
    第12條第1項第6款、第15款規定之情形。至本件違規地點之
    交通管制設施雖有不明確之情事，然仍需舉發員警認有未嚴
    重危害交通安全、秩序或發生交通事故，且情節輕微，以不
    舉發為適當者，方得以勸導代替舉發；且細繹該規定可知，
    是否僅施以勸導而不予舉發乙節，實屬交通勤務警察或依法
    令執行交通稽查任務人員之裁量權限，應由執法人員綜合個
    案之違規情節、對交通安全、秩序所造成之危害等一切情狀
    作一妥適之綜合判斷，從而，除有裁量濫用之情事外，執法
    人員依具體情況所做成之判斷應予以尊重。而本件警員賴彥
    余已到庭結證稱：該地點之住戶有向伊反應，如果警察不舉
    發該地違規停車，如發生災害事故，相關救災車輛如何進入
    ，故考量住戶的安全，本件仍應予以舉發等語，故本件既經
    執勤警員到庭說明本件有何無法以勸導代替舉發之事由，且
    復無證據顯示舉發單位有何裁量不當之情事，自難僅以舉發
    單位未予以勸導遽指其舉發之決定有何違誤。
六、綜上所述，本件異議人確有於設有禁止停車標誌標線之處所
    違規停車之事實，洵堪認定。從而，原處分機關依道路交通
    管理處罰條例第56條第1項第4款及違反道路交通管理事件統
    一裁罰基準表之規定，裁處異議人900元，核無違誤，是本
    件異議為無理由，應予駁回。
據上論斷，應依道路交通管理處罰條例第87條第2項，道路交通
事件處理辦法第18條，裁定如主文。
中    華    民    國   100    年    11    月    28    日
                    交通法庭    法  官  簡璽容
以上正本證明與原本無異。
如不服本裁定，應於收受送達後5 日內向本院提出抗告狀。（應
附繕本）
                                書記官  張雅如
中    華    民    國   100    年    11    月    28    日